最高法院刑事判決　　　　　　九十六年度台上字第一六五五號
上　訴　人　甲　○
選任辯護人　徐則鈺律師
上列上訴人因妨害公務案件，不服台灣高等法院中華民國九十三
年六月三十日第二審判決（九十二年度上訴字第三八一五號，起
訴案號：台灣板橋地方法院檢察署九十二年度偵字第三二六三號
），提起上訴，本院判決如下：
    主  文
原判決撤銷，發回台灣高等法院。
    理  由
本件原判決認定上訴人甲○係台北縣板橋市○○○路六號七樓及
七樓之一「緯來撞球場」之實際負責人，受台灣電力公司（以下
簡稱台電公司）委託保管電號00000000號、電號000
00000號瓦時計量器（檢查器差為-66.7%，法定檢查公差為
+-2%）及編號Ｐ0000000─七一號、Ｐ0000000─
七七號六只封印鎖，為圖減少電費支出，竟意圖為自己不法之所
有，於民國九十一年一月至二月間某日，未經向台電公司申請同
意，而在台電公司所加封印出租供上開處所使用之電表上，以不
明物品私自損壞上開電號00000000號瓦時計量器（法定
檢查公差為+-2%）、電號00000000號瓦時計量器（法定
檢查公差為+-2%），且將上開二瓦時計量器中Ｐ0000000
號、Ｐ0000000號之中板封印鎖（其上有「台電」標誌）
開啟該電表，將有效表Ｐ0000000號封印鎖損壞，扯斷有
效表及無效表之封印銅線，改造有效表、無效表之電表計量齒輪
，致瓦時計量器失效不準，再將封印鎖及瓦時計量器插回以掩飾
之，以達竊電使用之目的。嗣於九十一年十一月二十一日十八時
四十分許，為台電公司台北南區營業處稽查員陳秋松會同該處所
人員沈正義檢查瓦時計量器後，發現上情等情。因而撤銷第一審
諭知上訴人無罪之判決，改判論處上訴人損壞公務員委託第三人
掌管之文書罪刑，固非無見。
惟查：(一)、審理事實之法院，本乎發見實質的真實之本旨，對於
案內一切與罪名之成否、論罪科刑有關之證據，除認為不必要者
外，均應詳為調查，然後基於調查所得之心證，以為判斷之基礎
，故證據雖已調查，若尚有其他必要部分並未調查，即與證據未
經調查無異，如遽行判決，仍難謂無應於審判期日調查之證據，
而未予調查之違法。原判決認定上訴人除犯刑法第一百三十八條
之損壞公務員委託第三人掌管之文書罪外，並牽連犯電業法第一
百零六條第三款之竊電罪。然上訴人究竟竊電度數約若干，原審
未予調查審認，自有調查未盡之違法。又證人陳秋松於警詢及偵
查中先後陳稱上訴人之竊電，致台電公司損失合計新台幣（下同
）二百零三萬六千三百四十二元，即台北縣板橋市○○○路六號
七樓及七樓之一追償電費分別為一百零八萬二千一百三十二元及
九十五萬四千二百十元（均包括罰金）等語（見偵查卷第七頁背
面、第二十九頁背面），其所述是否屬實可採？如何計算該電費
損失？原審未進一步調查說明，亦有可議。(二)、原判決理由欄二
先說明上訴人將電表外屬於公務員職務上委託第三人保管之文書
之封印鎖破壞而達到使計度失準之犯行，成立刑法第一百三十八
條之損壞公務員委託第三人掌管之文書罪及電業法第一百零六條
第三款之竊盜罪，係一行為觸犯數罪名（即想像競合犯），嗣又
認所犯上開二罪有方法結果之牽連關係（即牽連犯），理由前後
矛盾，顯有疏誤，上訴意旨指摘原判決違法，尚非全無理由，應
認有發回更審之原因。又刑法第十條第二項公務員之定義，已於
九十四年二月二日總統令修正公布，自九十五年七月一日施行。
修正後稱公務員者，為下列人員：(一)、依法令服務於國家、地方
自治團體所屬機關而具有法定職務權限，以及其他依法令從事於
公共事務，而具有法定職務者。(二)、受國家、地方自治團體所屬
機關依法委託，從事與委託機關權限有關之公共事務者。本件台
電公司固屬公營事業機構，惟其供電事務是否屬於公共事務？電
表上之封印鎖（其上有「台電」標誌）能否謂係公務員委託第三
人掌管之文書？案經發回，且該法條已施行，應注意及之，附此
明。
據上論結，應依刑事訴訟法第三百九十七條、第四百零一條，判
決如主文。
中　　華　　民　　國　九十六　年　　三　　月　二十九　日
                      最高法院刑事第八庭
                          審判長法官  陳　正　庸
                                法官  賴　忠　星
                                法官  林　開　任
                                法官  林　立　華
                                法官  趙　文　淵
      本件正本證明與原本無異
                                      書  記  官
中　　華　　民　　國　九十六　年　　四　　月　　九　　日
                                                      Ｑ
